臺灣高等法院臺南分院民事裁定
111年度重抗字第18號
抗  告  人  黃明湧
                    送達代收人  李俞萱  住高雄市○○區市○○路000號00樓
上列抗告人因與相對人王振宏間訴訟救助事件，對於民國111年3
月10日臺灣臺南地方法院111年度救字第13號裁定提起抗告，本
院裁定如下：
    主      文
抗告駁回。
抗告費用由抗告人負擔。
    理      由
一、抗告意旨略以：
  ㈠相對人於民國97年起至中國廣東省經商，開設中山市珈瑞日
    用製品公司（下稱珈瑞公司），並擔任公司董事，而最高法
    院43年度台抗字第152號實務見解，已具體指明資力之範圍
    係指窘於生活，且缺乏經濟信用，亦即除實體之財產外，尚
    須考量無形之信用狀況，相對人既為公司董事，依一般常情
    ，實難認為無經濟信用，且自公司法第30條第4、5款董事消
    極資格，對票據拒絕往來、是否受破產清算等個人經濟信用
    為規定，亦為「身為公司負責人不可能為無經濟信用之人」
    此一社會通念佐證，難認相對人為窘於生活且缺乏經濟信用
    無資力之人。且相對人未申請法律扶助，亦足證非為無資力
    之人。原裁定僅以相對人於臺灣名下之財產，而未考量相對
    人其他經濟信用狀況，即認無資力，猶嫌速斷。
  ㈡依最高法院106年度台抗字第312號、99年度台抗字第360號實
    務見解，債權人代位債務人向第三人提起訴訟，性質為訴訟
    擔當，訴訟標的為債務人對第三人之權利，而本件相對人之
    訴訟標的，業經債權人代位提起訴訟，經臺灣臺南地方法院
    （下稱臺南地院）106年度重訴字第282號、本院107年度重
    上字第73號判決、最高法院109年度台上字第3052號裁定、
    本院110年度重再字第3號判決敗訴確定，則被擔當之債務人
    (即相對人)亦受判決既判力所及，相對人復以原告身分提起
    訴訟，核屬民事訴訟法第249條第1項第7款起訴不合法之情
    形，為顯無勝訴之望之起訴不合法情形等語。
二、經查：
　㈠按當事人無資力支出訴訟費用者，法院應依聲請，以裁定准
    予訴訟救助。但顯無勝訴之望者，不在此限。法院認定前項
    資力時，應斟酌當事人及其共同生活親屬基本生活之需要，
    民事訴訟法第107條定有明文。又所謂顯無勝訴之望，係指
    法院就當事人主張之事實，無須調查辯論，即知其應受敗訴
    之裁判者而言（最高法院111年度台聲字第1264號裁定參照
    ）。　
　㈡查相對人主張其與抗告人等間請求塗銷所有權移轉登記等事
    件（下稱本案訴訟），其無資力支出訴訟費用一節，業據其
    提出109年度綜合所得稅各類所得資料清單、全國財產稅總
    歸戶財產查詢清單、財團法人金融聯合徵信中心查詢當事人
    綜合信用報告回覆書、支付命令資料、不起訴處分書影本為
    證，另依原審調閱相對人之稅務電子閘門財產所得調件明細
    表所載，相對人於108年、109年之所得亦均為○，且名下財
    產僅0部汽車（89年份），是相對人前開主張非無可採。又
    依相對人所提起訴狀主張之事實，亦難認其請求顯無勝訴之
    望，是相對人聲請訴訟救助，應予准許。
　㈢抗告人雖抗辯相對人於97年起在廣東省開設珈瑞公司，擔任
    董事，難認相對人為窘於生活且缺乏經濟信用、無資力之人
    云云，並提出珈瑞公司隱名股東契約書影本（本院卷第21頁
    ）為證，惟除經相對人陳稱珈瑞公司已倒閉多年外，觀諸前
    開契約書所載，珈瑞公司係抗告人與相對人於97年7月15日
    約定由抗告人出資新臺幣（下同）300萬元，而由相對人負
    責經營，抗告人並得隨時向公司查帳，另依相對人所提其於
    同日簽署之同意書影本（本院卷第73頁），珈瑞公司自前開
    股東契約書簽訂日起，對第三人珠海力伽健康科技有限公司
    生意往來之貨款，亦得由抗告人收取，抗告人既未提出珈瑞
    公司目前仍營運之損益相關資料，尚難以前開隱名股東契約
    書，逕認相對人現為有資力支出訴訟費用之人；再參諸相對
    人所提債權銀行報送授信資料明細（原審卷第27頁），相對
    人於110年11月仍有遭銀行列為呆帳之未還款項，亦難認相
    對人得依其經濟信用向銀行以信用貸款方式繳納本件訴訟費
    用，是抗告人前開抗辯，並無可採。
　㈣另抗告人抗辯相對人本案訴訟之訴訟標的，業經債權人代位
    提起訴訟，經臺南地院106年度重訴字第282號、本院107年
    度重上字第73號判決、最高法院109年度台上字第3052號裁
    定、本院110年度重再字第3號判決（下稱另案訴訟）敗訴確
    定，相對人亦受判決既判力所及，復提起本案訴訟，核屬民
    事訴訟法第249條第1項第7款起訴不合法之情形，顯無勝訴
    之望云云，除經相對人陳稱另案訴訟均未傳喚伊到庭陳述意
    見，未賦予伊程序保障等語外，亦難認在未經調閱另案訴訟
    案卷調查審認前，即可依相對人於本案訴訟之主張，知其應
    受敗訴之裁判，是抗告人此部分所辯，亦難憑採。
　㈤綜上，原審裁定准予訴訟救助，核無不合，抗告人仍執前詞
    指摘原審裁定不當，聲明廢棄，為無理由，應予駁回。
三、據上論結，本件抗告為無理由，爰裁定如主文。
中　　華　　民　　國　　111 　年　　4 　　月　　28　　日
                  民事第二庭    審判長法  官  吳上康
　　　　　　　　　　　　　　　
                                      法  官  李素靖

                                      法  官  林育幟
上為正本係照原本作成。
本裁定除以適用法規顯有錯誤為理由外，不得再抗告。如提再抗
告，應於收受送達後十日內向本院提出再抗告狀（須附繕本），
並繳納再抗告費新臺幣一千元。
提起再抗告應委任律師或具有律師資格之人之委任狀；委任有律
師資格者，另應附具律師資格證書及釋明委任人與受任人有民事
訴訟法第466條之1第1項但書或第2項所定關係之釋明文書影本。
中　　華　　民　　國　　111 　年　　4 　　月　　28　　日

                                      書記官  羅珮寧

【附註】
民事訴訟法第495條之1第2項準用同法第466條之1第1、2項規定
：
⑴對於第二審判決上訴，上訴人應委任律師為訴訟代理人。但上
  訴人或其法定代理人具有律師資格者，不在此限。
⑵上訴人之配偶、三親等內之血親、二親等內之姻親，或上訴人
  為法人、中央或地方機關時，其所屬專任人員具有律師資格並
  經法院認為適當者，亦得為第三審訴訟代理人。
民事訴訟法第466條之2第1項：
  上訴人無資力委任訴訟代理人者，得依訴訟救助之規定，聲請
第三審法院為之選任律師為其訴訟代理人。